臺灣高等法院臺中分院民事判決　　　九十三年度上字第二五一號
　　　上　訴　人　乙○○
　　　被　上訴人　甲○○
右當事人間請求返還價金事件，上訴人對於中華民國九十三年六月十六日臺灣臺中地
方法院九十三年度訴字第五四○號第一審判決提起上訴，本院於九十三年十一月二十
四日言詞辯論終結，判決如下：
　　　主　　　文
上訴駁回。
第二審訴訟費用由上訴人負擔。
　　　事實及理由
一、本件經本院審理結果，認第一審判決，認事用法均無不當，應予維持，並引用第
　　一審判決書記載之事實、證據及理由。本件被上訴人於原審就遲延利息部分係請
　　求自前案起訴狀繕本送達翌日（即九十年九月一日）起至清償日止，按年息百分
　　之五計算之法定遲延利息。於本審減縮自九十三年三月十九日（即本案起訴狀繕
　　本送達翌日）起算。核屬減縮應受判決事項之聲明，依民事訴訟法第四百四十六
　　條第一項但書及第二百五十五條第一項第三款規定，自應准予變更，合先明。
二、上訴人上訴意旨略以：系爭小客車為訴外人丙○○所有，於九十年十月間，丙○
    ○委託證人丁○○代為出售，嗣後丁○○介紹上訴人將車賣給他人，上訴人實為
    介紹人，非買賣當事人。買賣價金亦係由被上訴人與丙○○達成協議後，由被上
    訴人直接將部分價金一百六十萬元入丙○○帳戶。又被上訴人受領系爭小客車
    後，既曾至監理站辦理過戶，監理站必有系爭小客車辦理過戶所憑買賣契約，鈞
    院至監理站調閱資料，即可明瞭其間買賣關係。上訴人發現系爭小客車係贓車後
    ，乃與丁○○將佣金六萬元退還被上訴人，被上訴人於支票收訖簽回單並註明該
    筆款項係退還汔車買賣之佣金、紅包，此有上訴人於前案原審庭呈之支票簽回單
    為證。證人丁○○於前案及本案亦均明證系爭小客車買賣當事人為丙○○與被上
    訴人。再被上訴人請求上訴人給付一百萬元及法定利息，係於本件起訴時提出，
    其遲延利息起算，應自本起訴狀繕本送達翌日起算。為此請求：(一)原判決廢棄。
    (二)被上訴人在第一審之訴及假執行之聲請均駁回。(三)如受不利之判決，請准供擔
    保免為假執行。
三、被上訴人答辯意旨則引用原審之陳述。並請求駁回上訴。
四、按判決之既判力固以訴訟標的經表現於主文判斷之事項為限，判決理由無既判力
    ；但法院於確定判決理由中，就訴訟標的以外，當事人主張之重要爭點，本於當
    事人辯論之結果已為判斷時，除有顯然違背法令外，應解為同一當事人就與該
    重要爭點之法律關係，皆不得作相反之判斷或主張，以符民事訴訟之誠信原
    則（最高法院八十九年度台上字第四四號判決要旨參照）。查本件被上訴人前曾
    以上訴人及訴外人丙○○為系爭小客車共同出賣人，依民法第二百五十六條規定
    解除契約，請求返還價金。經原審法院九十二年度訴字第二二七九號，本院九十
    三年度上易字第二五號確定判決認定，系爭小客車係丙○○賣予上訴人，上訴人
    再賣予被上訴人，業經本院調閱上開卷宗，查核無訛。是以本件兩造所爭執之兩
    造是否為系爭小客車買賣契約當事人之爭點，與前開經辯論後判決理由認定之爭
    點相同，茲查該判決並無顯然違背法令情事，上訴人自不得對該案同一當事人即
    本件被上訴人為相反之主張。上訴人並以附於前開確定判決原審卷被上訴人簽名
　　之支票收訖簽回單上付款內容表明：「原車主丙○○，車牌號碼Ｃ８－５６１８
　　佣金、紅包全數退回」，主張被上訴人果認知買賣契約存在於伊與被上訴人間，
　　豈會同意上開簽回單上關於「佣金、紅包」之記載云云。惟被上訴人已於前開確
　　定判決審理中否認係「佣金、紅包」，本院原確定判決綜合兩造所提證據認定，
　　丙○○所簽立交予上訴人之買賣契約出售之價金為一百七十五萬元，被上訴人買
　　受價格為一百八十一萬元，兩者價格不一。本件丙○○所簽立之買賣契約由上訴
　　人保管，並未交付被上訴人，被上訴人不知丙○○出售價格，而丙○○亦不知上
　　訴人實際以一百八十一萬出售，上訴人亦承認與丙○○並未另行簽立居間契約，
　　自無約定此六萬元為佣金之理，既無約定，縱於事後小客車被發覺係贓車，上訴
　　人將此差價六萬元返還予被上訴人，被上訴人於上訴人所開具關於「佣金、紅包
　　」之記載簽回單上簽名，衡情被上訴人之目的僅係為取回所支付款不得不如此簽
　　收。尚難認此六萬元即係支付上訴人之佣金，因認上訴人所辯不可採信。足見本
　　院原確定判決對此亦為明確認定（見本院九十三年度上易字第二五號判決理由欄
　　二、四），上訴人仍執陳詞辯解，委無可採。雖證人丁○○於本案證稱：「．．
　　．丙○○在電話裡直接告訴被上訴人撥款帳戶，之後被上訴人就直接將款撥入丙
　　○○之帳戶，車子是丙○○託上訴人介紹賣給被上訴人，不是丙○○先賣給上訴
　　人再賣給被上訴人．．．」（本院卷第四三頁）。惟其於前開確定案曾證稱丙○
　　○給其紅包七千元，給上訴人紅包五千元；與上訴人所稱丙○○包給其三千六百
　　元，給丁○○六千元，並不相符，因認丁○○所證上訴人僅係居間乙節，不可採
　　信（同上判決理由二、(三)），均見丁○○所證難執為有利上訴人之證據。另證人
　　丙○○經通知未到，本院認事實已明，核無再加通知之必要。至於監理所之過戶
　　資枓，僅係車輛監理業務憑據，尚難憑為實際交易憑證，本件已從各種證據綜合
　　判斷系爭小客車實際交易情形，亦無再調閱車籍資料之必要。從而，被上訴人本
　　於民法第二百五十九條第二款規定請求上訴人返還給付價金一百六十萬元，及自
　　九十三年三月十九日（本件起訴狀繕本於九十三年三月八日寄達於上訴人住所地
　　之派出所，依法於九十三年三月十八日生效）起按年利率百分之五計算之利息，
　　並依兩造聲請分別供擔保為假執行，免執行之宣告，核無違誤，上訴意旨求為廢
　　棄原判決，為無理由，應予駁回。又原審已就上訴人部分為供擔保免為假執行之
　　諭知，上訴人再為免執行之聲請核無必要利息。利息起算日之上訴，亦因被上訴
　　人聲明減縮，而無必要，均併此明。
據上論結，本件上訴為無理由，依民事訴訟法第四百四十九條第一項、第七十八條，
判決如主文。
中　　　華　　　民　　　國　　九十三　　年　　 十二　　 月　　　八　　　日
~B1民事第六庭審判長法　官　吳火川
~B2　　　　　　　　法　官　饒鴻鵬
~B3　　　　　　　　法　官　陳繼先
右為正本係照原本作成。
如對本判決上訴，須於收受判決送達後二十日內向本院提出上訴書狀，其未表明上訴
理由者，應於提出上訴後二十日內向本院提出上訴理由書(須按他造人數附具繕本)。
上訴時應提出委任律師為訴訟代理人之委任狀。具有民事訴訟法第四百六十六條之一
第一項但書或第二項之情形為訴訟代理人者，另應附具律師及格證書及釋明委任人與
受任人有該條項所定關係之釋明文書影本。
~B　　　　　　　　書記官　郭文華
中　　　華　　　民　　　國　　九十三　　年　　 十二　　 月　　　九　　　日
                                                                        Ｈ
